臺灣臺中地方法院刑事判決　　　　　　　　　　　　九十三年度交易字第五十六號
　　公　訴　人　臺灣臺中地方法院檢察署檢察官
　　被　　　告　甲○○
　　選任辯護人　陳建勛
右列被告因過失致死案件經檢察官提起公訴（九十二年度偵字第二一二００號）本院
判決如左：
    主      文
甲○○因過失致人於死，處有期徒刑陸月，如易科罰金，以參佰元折算壹日。
    事      實
一、甲○○之左手四指缺損，無法穩固抓握機車手把，且未取得機車駕駛執照，不應
    騎乘機車外出，又騎乘機車應注意車前狀況，隨時採取必要之安全措施。竟於民
    國九十一年一月二十六日六時許，自行騎乘ＥＹＥ－８１５號機車外出，沿台中
    縣烏日鄉○○○街由北往南行駛，行經上開路段與新興路之交叉路口時，適許松
    彬騎乘ＫＹＬ－５２８號機車因台中縣烏日鄉○○路由東往西即往彰化方向前進
    亦行至該有號誌之交叉路口而闖紅燈。甲○○見許松彬之機車前來，未注意車前
    狀況，隨時採取必要之安全措施，且因其有四指缺損，遇此狀況，不及反應，因
    而煞避不及，而與許松彬騎乘之機車發生碰撞，許松彬因人而車倒地，經緊急送
    醫，仍延至九十一年二月一日不治死亡。甲○○於肇事後，委託經營早餐店之丙
    ○○報案，並於警員蘇振育到場時陳述肇事經過而願接受裁判。
二、案經許松彬之子乙○○訴請台灣台中地方法院檢察署檢察官偵查起訴。
    理      由
一、訊據被告甲○○坦承有於右揭時地與被害人許松彬發生車禍碰撞之事實，惟否認
    有何過失情形，並辯稱：當時是許松彬闖紅燈，且其左四指缺損不影響騎乘機車
    云云。再者，被告之左手四指缺損，以機車之機械功能言，左邊手把為煞車處，
    右邊手把為加油處，被告之左手四指缺損，則騎機車如何煞車顯然有問題，尤其
    在有突發狀況，需作停車準備時被告如何煞車，實為可疑，被告所稱其左手四指
    缺損不影響騎乘機車，顯然不實在。雖被告事後取得駕駛執照，然在機車之考照
    過程與實際路面駕駛，顯然不同，被告以事後取得駕駛執照為由稱自己適合騎乘
    機車，顯無足採。另經將本件送台灣省台中縣區車輛行車事故鑑定委員會亦同此
    認定，有車禍鑑定委員會函文一份在卷可參。此外，又有交通事故調查報告表附
    卷可稽，另本件車禍被害人許松彬因此車禍送醫後，仍不治死亡，亦經檢察官督
    同法醫相驗屬實，製有相驗筆錄、相驗屍體證明書、驗斷書在卷可憑。雖證人丙
    ○○證稱被告當時行駛的方向是綠燈，然參照在道路交通事故案件，參與交通行
    為之一方，遵守交通法規秩序，得信賴同時參與交通行為之他方，亦必會遵守交
    通法規秩序，不致有違反交通法規秩序之行為發生，因此，對於他方因違反交通
    法規秩序所導致之危險結果，無注意妨免之義務，而得以免負刑事上之過失責任
    ，謂之「交通信賴原則」，換言之，即基於此一信賴所為之行為，縱導致對他人
    法益侵害結果之發生，行為人之行為仍非不法。然該原則非無例外，諸如（一）
    他方對於不致發生違反交通法規秩序之行為已無期待可能，如他方為老人、小孩
    、殘障，無法明確期待該人能依交通秩序而行動，則行為人仍不能免除其注意義
    務（二）行為之一方對結果之發生，若稍加注意即能認識並加以避免，如對方或
    相對人違反交通秩序顯明而易於預見之情形，亦不能免除其注意義務。（最高法
    院七十四年台上字第四二一九號、九十年台上字第二四三一號判決參照）（三）
    以行為人本身未違規為前提（最高法院八十四年台上字第五三六０號判例參照）
    。次按駕駛人應注意車前狀況，隨時採取必要安全措施，道路交通安全規則第九
    十四條第三項訂有明文，被告甲○○駕駛機車，應注意遵守前揭規定，而本件事
    故發生之時、地，依附卷之交通事故調查報告表所載，天候、路況、光線皆屬良
    好，視距良好，則肇事彼時，被告甲○○實無不能注意提前發現被害人許松彬，
    並採取必要安全措施之情事，乃竟疏未注意車前狀況以致肇事受傷，對本件車禍
    之發生顯有過失，依前揭所述交通信賴原則例外（二）之情形，尚無主張交通信
    賴原則或指摘被害人闖紅燈之餘地。從而被告應有過失，且被告之過失行為與被
    害人之傷害間有相當因果關係，雖被害人許松彬對本件車禍之發生亦與有過失，
    但不能因此解免被告刑責，從而本案事證明確，被告犯行堪予認定。
二、核被告甲○○所為，係犯刑法第二百七十六條第一項之過失致人於死罪。被告甲
    ○○於肇事後，委託經營早餐店之丙○○報案，並於警員蘇振育到場時陳述肇事
    經過而願接受裁判，核與自首要件相符，依刑法第六十二條前段減輕其刑。被告
    無照駕駛機車致人死亡，應依道路交通管理處罰條例第八十六條第一項加重其刑
    ，並依法先加後減之。爰審酌被告之過失程度、被害人與有過失、本件車禍造成
    被害人死亡家屬所受傷痛程度、被告之犯後態度等一切情狀，量處如主文所示之
    刑，並諭知易科罰金之折算標準。
據上論斷，應依刑事訴訟法第二百九十九條第一項前段、道路交通管理處罰條例第八
十六條第一項、刑法第二百七十六條第一項、第六十二條前段款、第四十一條第一項
前段、罰金罰鍰提高標準條例第一條前段、第二條，判決如主文。
本案經檢察官丁○○到庭執行職務。
中      華      民      國      九十三    年     十     月     十四     日
      臺灣臺中地方法院交通法庭
                                    審判長法官
                                          法官  張  清  洲
                                          法官  郭  德  進
右正本證明與原本無異。
如不服本判決，應於判決送達後十日內，向本院提出上訴狀。
                                    書記官
中      華      民      國      九十三    年     十     月     十八     日
刑法第二百七十六條第一項：
因過失致人於死者，處二年以下有期徒刑、拘役或二千元以下罰金。
                                                                        Ａ
